臺灣高等法院高雄分院刑事判決　　 100年度上更(一)字第57號
上　訴　人　臺灣屏東地方法院檢察署檢察官
上　訴　人
即　被　告　黃振亮
指定辯護人　本院公設辯護人李佩娟
上列上訴人因被告違反毒品危害防制條例案件，不服臺灣屏東地
方法院97年度訴字第1678號中華民國98年5 月5 日第一審判決（
起訴案號：臺灣屏東地方法院檢察署97年度偵字第5174號），提
起上訴，經本院判決後由最高法院發回更審，本院判決如下：
    主  文
原判決撤銷。
黃振亮販賣第一級毒品，未遂，處有期徒刑柒年捌月。扣案之第
一級毒品海洛因壹包（驗後淨重0.29公克、空包裝重0.21公克）
、葡萄糖粉壹包（驗後淨重0.47公克、空包裝重0.25公克；內含
微量海洛因「海洛因純度0.08％、純質淨重0.000376公克」）及
其外包裝袋貳只，均沒收銷燬。
    事  實
一、黃振亮於民國97年7 月30日16時許，在屏東縣內埔鄉美和村
    某處，以新臺幣（下同）3 千元之代價，向真實姓名年籍不
    詳綽號「大胖」之成年男子販入數量不詳之第一級毒品海洛
    因若干，欲供己施用而持有之。其於未及施用之翌日（31日
    ）17時10分44秒至17時14分33秒間，接獲賴燕華以其持用之
    行動電話門號0000000000號撥打至黃振亮所持用（非其所有
    ）之行動電話門號0000000000號，得悉賴燕華欲以1 千元至
    2 千元之代價加上手機1 具及易付卡1 張抵償之方式，向黃
    振亮購買海洛因。詎黃振亮明知海洛因屬毒品危害防制條例
    第2 條第2 項第1 款所列之第一級毒品，非經主管機許可，
    不得擅自販賣，竟意圖營利，基於販賣第一級毒品海洛因之
    犯意，與賴燕華議定以2 千元加上手機1 具及易付卡1 張之
    代價，出售上開原供己施用之部分等值海洛因（不加糖「即
    不添加葡萄糖」）。黃振亮遂於當日（31日）18時1 分21秒
    前某時，依約持上開欲販賣交易之海洛因1 包（原意販賣0.
    35公克，因分裝秤重誤差，驗後淨重0.29公克、空包裝重0.
    21公克），及其所有欲附贈給賴燕華供添加海洛因施用之葡
    萄糖粉1 包（驗後淨重0.47公克、空包裝重0.25公克；內含
    微量海洛因「海洛因純度0.08％、純質淨重0.000376公克」
    ），前往其租屋處附近之屏東市○○路崇蘭國小前，著手與
    賴燕華之上開海洛因毒品販賣交易。雙方並於當日（31日）
    18時1 分21秒至18時1 分54秒間，以上開行動電話聯繫抵達
    交易現場所需時間。賴燕華與其友人徐淑萍嗣於當日（31日
    ）18時4 分23秒許抵達交易現場後，再以上開行動電話與黃
    振亮確認交易之海洛因毒品數量為0.35公克後，因認數量太
    少、不划算，即未完成交易而離去，致黃振亮販賣第一級毒
    品海洛因未遂，並當場為警查獲，並扣得黃振亮所持有上開
    海洛因1 包（驗後淨重0.29公克、空包裝重0.21公克）、葡
    萄糖粉1 包（驗後淨重0.47公克、空包裝重0.25公克；內含
    微量海洛因「海洛因純度0.08％、純質淨重0.000376公克」
    ），及黃振亮持用非其所有之0000000000號行動電話。
二、案經屏東縣政府警察局移送臺灣屏東地方法院檢察署檢察官
    偵查起訴。
    理  由
一、證據能力：
(一)、證人賴燕華於97年7 月31日警詢陳述關於上訴人即被告（下
    稱被告）黃振亮如何販賣第一級毒品海洛因之犯罪情節部分
    ，因與其嗣於原審證述不符，而其先前之警詢陳述係於其為
    警查獲當日，而就其與被告間之通訊監察譯文內容所為之陳
    述（見警卷第25-26 頁），又證人警詢陳述錄音經本院當庭
    勘驗結果，辯護人雖質疑警方要求證人趕快做完筆錄就可以
    回去有不當誘導之情（見本院更一卷第74頁），然該錄音內
    容係一問一答方式製作，內容並無有何員警對證人施以強暴
    、脅迫等情，且警詢問題具體特定，且就證人無法瞭解問題
    時，亦有詳細說明，證人回答情況正常（見本院更一卷第61
    -74 頁），雖證人有提及「不是問完就可以那個（意指回去
    ）」，但依證人其他回答，證人應知警詢後尚需由檢察官訊
    問等情（見本院更一卷第72、73頁），故尚難逕認證人警詢
    有何遭受誘導情形。從而，證人上開警詢陳述係於事發當日
    所為，對於案情之記憶自然較為深刻，且對於案情敘述較少
    出於對於被告涉案之顧慮，足認上開證人於警詢時受外力、
    人情等干擾程度較低，又無其他證據可認有何非出於自由意
    志陳述之情形，且本院就上開證人於警詢陳述當時之原因、
    過程、內容、功能等外在環境加以觀察，足認上開證人警詢
    陳述係出於真意之信用性獲得確切保障，而有可信之特別情
    況，且為證明被告犯罪事實之存否所必要，依刑事訴訟法第
    159 條之2 規定，認有證據能力。
(二)、證人徐淑萍於偵查中經具結之陳述，並未曾提及檢察官在偵
    查時有不法取供之情形，且亦無證據足以證明證人上開陳述
    有顯不可信之情況，證人於本院前審復已到庭接受詰問，足
    可認定業已保障被告黃振亮之詰問權，依刑事訴訟法第159
    條之1 第2 項規定，自得為證據。
(三)、按當事人如已承認通訊監察書所監聽之錄音譯文之內容，或
    對於該譯文之內容並無爭執，而法院復已就該譯文依法踐行
    調查證據程序者，該通訊監察之譯文，自亦有證據能力，且
    與播放錄音有同等價值（最高法院97年度台上字第2023號判
    決意旨可參）。本件通訊監察錄音係偵查犯罪機關依法定程
    序實施監聽所得（參卷附之通訊監察書及電話附表），而後
    述卷附之通訊監察錄音譯文，雖為偵查犯罪機關單方面製作
    而為審判外之書面陳述，但被告於原審、本院對於譯文之內
    容並無爭執，且與其辯護人均已知此部分譯文乃傳聞證據，
    而就此證據能力均表示無意見，即同意作為證據等情，且經
    本院審理時踐行調查證據之程序，自得採為認定犯罪事實之
    基礎，另本院認為以之作為本件論証之證據，均與待證事實
    具有關聯性，且無證據證明此部分譯文有何遭變造或偽造情
    事，作為本案之證據亦屬適當，依刑事訴訟法第159 條之5
    第1 項規定，自得為證據。
(四)、按鑑定人由審判長、受命法官或檢察官就下列之人選任1 人
    或數人充之：就鑑定事項有特別知識經驗者。經政府機關委
    任有鑑定職務者；鑑定之經過及其結果，應命鑑定人以言詞
    或書面報告；法院或檢察官得囑託醫院、學校或其他相當之
    機關、團體為鑑定，或審查他人之鑑定，並準用第203 條至
    第206 條之1 規定，刑事訴訟法第198 條、第206 條第1 項
    、第208 條第1 項分別定有明文。本件卷附毒品鑑定書，雖
    係被告以外之人於審判外之書面陳述，然法務部調查局係臺
    灣高等法院檢察署關於毒品鑑定之概括選任鑑定機關（參該
    署92年9 月9 日檢文允字第0921001203號函附之「概括選任
    鑑定機關表列」），則上開毒品檢驗通知書，為刑事訴訟法
    第159 條第1 項規定之例外情形，應有證據能力。
(五)、後述引用之其他卷附書證，而屬於書面之傳聞證據部分，因
    檢察官、被告黃振亮及其辯護人於本院審理調查上開書證予
    以提示並告以要旨時，由檢察官、被告、辯護人表示意見，
    當事人、辯護人已知此等書證乃傳聞證據，而就此證據能力
    均表示無意見，亦未聲明異議，即視為同意作為證據，且本
    院審酌該書證作成時之客觀情狀，並無證據證明此等書證有
    何遭變造或偽造情事，認為以之作為本件論證之證據，均與
    待證事實具有關聯性，作為本案之證據亦屬適當，依刑事訴
    訟法第159 條之5 第1 項規定，均認得為證據。
二、訊據被告黃振亮固供承有於上開時間以其所持用之行動電話
    門號0000000000號與證人賴燕華所使用之行動電話門號0000
    000000號聯繫，之後其於97年7 月31日18時6 分許，在屏東
    市○○路崇蘭國小前，為警查獲扣得上開海洛因及葡萄糖粉
    各1 包等情，惟否認上開販賣第一級毒品海洛因未遂犯行，
    辯稱：卷附通訊監察譯文之通話內容係賴燕華向其詢問是否
    要購買手機，通話中所稱抵煙的0.35，係指香菸尼古丁含量
    ，通話內容與販賣海洛因無關，扣案上開海洛因及葡萄糖粉
    係供己施用，非供販賣給賴燕華云云。經查：
(一)、被告黃振亮於民國97年7 月30日16時許，在屏東縣內埔鄉美
    和村某處，以3 千元之代價，向真實姓名年籍不詳綽號「大
    胖」之成年男子販入數量不詳之第一級毒品海洛因若干，欲
    供己施用而持有之。又被告於未及施用之翌日（31日）17時
    10分44秒至17時14分33秒間，18時1 分21秒至18時1 分54秒
    、18時4 分23秒至18時5 分4 秒，曾以上開行動電話門號與
    證人賴燕華通話（內容如附表編號1-3 所示）。另被告稍後
    於屏東市崇蘭國小為警查獲，並扣得被告所持有上開海洛因
    1 包（驗後淨重0.29公克、空包裝重0.21公克）、葡萄糖粉
    1 包（驗後淨重0.47公克、空包裝重0.25公克；內含微量海
    洛因「海洛因純度0.08％、純質淨重0.000376公克」），及
    被告持用非其所有之0000000000號行動電話等事實，除據被
    告所供認外，並有如附表編號1-3 所示之通訊監察作業譯文
    「編號0189、190 、191 」可佐（見偵卷第25-28 頁），及
    屏東縣警察局搜索扣押筆錄、搜索扣押物品目錄表、扣押物
    品證明書（見偵卷第7-11頁）、查獲之現場照片、毒品照片
    （見警卷第60-62 頁）在卷。此外，警方在被告身上查扣之
    白色粉末2 包，經送請法務部調查局鑑定結果，1 包粉末成
    份係海洛因，（淨重0.29公克、空包裝重0.21公克），另1
    包粉末主體為葡萄糖（驗後淨重0.47公克、空包裝重0.25公
    克；內含微量海洛因「海洛因純度0.08％、純質淨重0.0003
    76公克」），亦有法務部調查局濫用藥物實驗室97年8 月25
    日調科壹字第09723034640 號鑑定書、法務部調查局98年2
    月13日調科壹字第09800059670 號函（見偵卷第172 頁、原
    審卷第54頁）附卷可稽，此部分事實均堪認定。
(二)、被告黃振亮如何於上開時間與賴燕華，以上開門號行動電話
    聯絡議定販賣海洛因毒品事宜，之後並未完成交易而販賣未
    遂之事實，業據證人賴燕華於97年7 月31日警詢指稱：伊認
    識黃振亮，當日（31日）下午黃振亮以其持有之行動電話門
    號0000000000號與伊所有之行動電話門號0000000000號聯絡
    是為了要向黃振亮購買海洛因毒品，2 人聊天後，但伊因為
    錢不夠，就告訴黃振亮等一下再打給他。後來伊的乾妹妹徐
    淑萍來找伊，談起毒品，伊就打電話給黃振亮，問黃振亮是
    否願意購買易付卡，經討價還價後，最後以手機1 具、易付
    卡1 張及2000元成交，後來伊於18時許依約騎摩托車到崇蘭
    國小門口，再打電話問黃振亮成交價，黃振亮表示毒品數量
    為0.35公克，徐淑萍認為不划算，伊等就掉頭走了等情明確
    （警卷第25-26 頁），此部分警詢內容復經本院當庭勘驗屬
    實（見本院更一卷第63-66 頁）；又依證人賴燕華於97年7
    月31日17時10分44秒至17時14分33秒與被告間之上開行動電
    話通話內容（如附表編號1 所示），其中被告所稱「你們是
    在啼（按即藥癮發作）嗎？」「要加糖（葡萄糖粉）嗎？」
    、「我加好了再給你們，加好會變很多喔」、「抵煙的0.35
    東西給你」等暗語，均與司法實務上常見之買賣毒品通話暗
    語相符，雖被告於通話中未具體言明販賣之海洛因數量若干
    ，但以其2 人間之通話「黃振亮：2 千元加那個手機跟卡一
    起拿過來；賴燕華：那這樣要抵押多少？黃振亮：我會抵押
    給你們…，賴燕華：要拿去哪裡給你？黃振亮：學校那邊，
    賴燕華：哦，好啦」等語，足認其2 人已議定由賴燕華以2
    千元加上手機1 具及易付卡1 張之代價，向被告購買不加糖
    「即不添加葡萄糖」）之等值某數量海洛因，被告則前往學
    校（崇蘭國小）進行現場交易，其2 人顯對於上開海洛因之
    販賣價金、數量等交易事項達成合致。再參以被告於當日（
    31日）18時1 分21秒至18時1 分54秒間，以上開行動電話與
    證人賴燕華聯繫抵達交易現場所需時間（如附表編號2 所示
    ），足徵被告與賴燕華間以上開行動電話聯繫，始萌營利販
    賣之意圖，雙方進而議定交易價格、約地交貨地點，被告即
    於當日（31日）18時1 分21秒許前某時，依約持上開欲販賣
    交易之上開海洛因及葡萄糖各1 包，前往其租屋處附近之屏
    東市○○路崇蘭國小前，而著手與賴燕華之上開海洛因毒品
    販賣交易。
(三)、證人賴燕華與其友人徐淑萍嗣於當日（31日）18時4 分23秒
    許抵達交易現場後，再以上開行動電話與被告黃振亮確認交
    易之海洛因毒品數量為0.35公克一節，有如附表編號3 所示
    通話內容可參；雖被告為警查扣之上開2 包粉末經法務部調
    查局鑑定結果（如上所述），無論單1 包或加總之重量均非
    「0.35公克」，核與上開通聯內容「0.35」不符，且其中1
    包粉末主體為葡萄糖（含有微量海洛因成分，但海洛因純度
    百分之0.08、純質淨重0.00376 公克），客觀上是否足以供
    施用者解癮？而本院就「海洛因純度百分之0.08，客觀上是
    否足以供施用者解癮？」函詢法務部調查局結果，經該局函
    覆本院略以「尚未達文獻所揭之海洛因【藥用劑量】，惟海
    洛因之【使用量】隨施用者之成癮性、身體狀況及生活習性
    等因素而有所不同」等語（見本院更一卷第48-49 頁），又
    參以被告稍後於上述交易現場為警查獲時，確扣得上開海洛
    因及葡萄糖各1 包，顯徵被告就賴燕華提出之購買海洛因代
    價「2 千元加上手機1 具及易付卡1 張」，被告原意即在販
    賣0.35公克之海洛因，而此重量雖與上開扣案之海洛因1 包
    （驗後淨重0.29公克、空包裝重0.21公克）未完全相符，但
    此包海洛因係屬被告將其前1 日販入原供己施用而未及施用
    之海洛因中分裝而來（參被告所供），加上分裝秤重之誤差
    ，自難僅以上開扣案海洛因與監察譯文所述重量之0.06公克
    （0.35-0.29 ）些微誤差，遽認上開扣案海洛因非屬監察譯
    文所指販賣交易之毒品。再關諸如附表編號1 所示通話中，
    被告所稱『要加糖嗎？』、『我幫你加啊』、『我加好了再
    給你們啊，加好了會變很多喔』等語，證人賴燕華均表明『
    不要』、『不用你加』之意，而被告仍於著手此次海洛因交
    易時，同持上開扣案之葡萄糖粉1 包前往交易地點，堪認被
    告意在附贈給賴燕華供其自行添加海洛因施用之扣案葡萄糖
    粉1 包。
(四)、證人賴燕華嗣於原審固改口證述「係因徐淑萍要出售手機及
    易付卡，伊則以電話代為向被告詢問是否要以2 千元買手機
    及易付卡，並非伊向被告購買毒品海洛因」等語（見原審卷
    第87-88 頁），及證人徐淑萍於偵查及本院前審雖均證稱「
    因要參加小孩幼稚園畢業典禮缺錢，要賣手機及易付卡變現
    ，才請賴燕華與被告聯絡接洽出售事宜，後來覺得手機賣2
    千元太便宜而決定不賣了，才與賴燕華先離開約定之交易地
    點即崇蘭國小；賴燕華並未提到要去崇蘭國小向被告買毒品
    ，當天約在崇蘭國小不是買賣海洛因云云（見偵卷第97頁，
    本院上訴卷第82頁），惟證人徐淑萍倘欲出售手機、易付卡
    變現，以應其小孩畢業典禮之急需，而由賴燕華以電話與被
    告聯絡出售手機、易付卡事宜，雙方合意以2 千元代價成交
    ，並約定在上開崇蘭國小交易，則於該交易中應備妥並支付
    價款2 千元者，理應係買受人即被告，然依上揭通訊監察譯
    文之通話內容（如附表編號1 所示），卻反而係被告詢問賴
    燕華：「『沒有半毛錢喔？』、『有多少啊？』、『幾千塊
    是多少？要講。』」，且賴燕華回答：「『有啊，沒有多。
    』、『1 、2 千元。』」之後，被告竟要求賴燕華：「2 千
    元加那個手機跟卡一起拿過來」等語，嗣賴燕華抵達約定交
    易地點，打電話告知被告時，被告又再度詢問賴燕華：「你
    是拿多少東西？」，賴燕華回稱：「不是講2 千元跟1 個手
    機嗎？」等語（如附表編號3 所示），如此豈非出售手機之
    證人徐淑萍，不惟要交付手機及付易卡，還要付出現金2 千
    元給被告，足徵被告及證人賴燕華、徐淑萍上開供證「通訊
    監察譯文內容係在談論徐淑萍欲以2 千元出售手機、易付卡
    給被告」一節，顯與客觀常情相悖。再參諸上揭通話內容所
    談及「你們是在啼了（暗指毒癮發作）、要加糖嗎？我幫你
    加啊、我加好了再給你們啊，加好了會變很多喔、不用你加
    、抵煙的0.35的東西給你、0.35哦」等語，顯與買賣手機毫
    無關涉，益徵證人賴燕華、徐淑萍上揭證述，與事實不符，
    不足採信，無從資為有利被告之認定。
(五)、被告雖另辯稱上開通訊監察譯文中（如附表編號3 所示），
    伊對證人賴燕華所稱之「抵菸0.35」係指香菸尼古丁含量云
    云，然香菸在一般便利超商，即有零售販賣，成年人購買並
    無任何限制，且價格亦無需高達2 千元加上1 支手機及1 張
    易付卡之高價位，始能購得，尤其一般零售買賣香菸，係以
    一包或一整條為交易單位，未見有以尼古丁含量之高低，為
    買賣香菸之計價方式或討價還價之交易習慣，更何況，參照
    上開通訊監察譯文中（如附表編號1 所示）尚夾有前述「要
    加糖嗎？」之對話，益徵被告上開辯解，顯與日常買賣香菸
    之生活經驗及交易習慣有違，且不合情理。
(六)、政府對於查緝施用、轉讓及販賣海洛因毒品無不嚴格執行，
    且販賣海洛因毒品更係重罪，設若無利可圖，衡情一般持有
    海洛因者，當不致輕易將持有海洛因交付他人。況乎海洛因
    價格不貲、物稀價昂，而販賣海洛因係違法行為，非可公然
    為之，亦無公定之價格，不論任何包裝，均可任意分裝增減
    分量，每次買賣價量，亦可能隨時依雙方間之關係深淺、資
    力、需求量及對行情之認知、來源是否充裕、查緝是否嚴緊
    ，購買者被查獲時供述購買對象之可能性風險之評估等，因
    而異其標準，並隨時機動調整，非可一概而論，是販賣海洛
    因之利得除經坦承犯行或價量俱臻明確外，委難查得實情，
    販賣之人從價差或量差中牟利方式雖異，其意圖營利之非法
    販賣行為則一，足徵被告所為上開販賣海洛因之舉，主觀上
    確有牟利意圖，應堪認定。
(七)、綜上所述，被告黃振亮所辯上情，均屬卸責之詞，不足採信
    。本件事證明確，被告所為上開販賣第一級毒品海洛因犯行
    ，堪以認定。
三、論罪部分：
(一)、按毒品危害防制條例第4 條，業經總統於98年5 月20日以華
    總一義字第09800125141 號公布，而該修正條文未依中央法
    規標準法第12條規定，另行規定施行日期，或授權以命令規
    定施行日期，自應依中央法規標準法第13條規定：「法規明
    定自公布或發布日施行者，自公布或發布之日起算至第3 日
    起發生效力。」（最高法院98年度台上字第4933號、4600號
    、3995號判決要旨參照）。至於毒品危害防制條例第36條規
    定之「本條例自公布後六個月施行」，所稱「本條例」係指
    92年7 月9 日修正公布之該條例而言; 即該次修正公布之毒
    品危害防制條例全文，始有第36條之適用。亦即毒品危害防
    制條例第36條規定，非指日後該條例之相關條文，凡經修正
    者，均自修正公布後六個月，才開始施行。故毒品危害防制
    條例第4 條規定之上開修正，僅係個別條文之修正，並非全
    部條文修正，應無同條例第36條之適用，附此敘明。
(二)、毒品危害防制條例第4 條第1 項於上開修正生效前後，關於
    得併科罰金之金額，自修正前之「新臺幣一千萬元以下」，
    提高為修正前之「新臺幣二千萬元以下」，本件被告黃振亮
    行為後，法律已有修正，經比較上述新舊法規定後，依刑法
    第2 條第1 項前段規定，應適用有利於被告之修正前毒品危
    害防制條例第4 條第1 項規定，故核被告所為，係違反修正
    前毒品危害防制條例第4 條第6 項、第1 項之販賣第一級毒
    品未遂罪。又被告販賣前持有毒品之低度行為，為其後販賣
    毒品之高度行為所吸收，不另論罪。另被告與賴燕華聯繫後
    ，始萌營利販賣之意圖，雙方進而議定交易價格、約地交貨
    地點，惟被告於著手販賣前往交貨收款前，為警查獲致販賣
    未完成，應論以未遂犯，而依刑法第25條第2 項之規定減輕
    其刑。
(三)、公訴人起訴及上訴意旨，雖另舉證人盧信志、曾仁勝之偵查
    證述、通訊監察譯文，被告於本案為警查獲後採尿之檢驗報
    告，及其前於另案（臺灣屏東地方法院檢察署96年度毒偵字
    第26號）之95年12月23日為警查獲後採尿檢驗報告，均無第
    一級毒品代謝物之陽性反應各情，而認被告多次與上開證人
    討論購買大量毒品交易，且被告未吸毒，何以購買毒品，且
    多次攜毒在外為警查獲，被告購買本件扣案海洛因毒品非供
    己施用，而係意圖營利而販入毒品，雖未及賣出毒品予證人
    賴燕華，仍應論以販賣第一級毒品既遂罪等語，惟：
 1、按販入毒品而構成販賣毒品罪，必須行為人於販入之初即有
    販賣營利之意圖，始足當之（最高法院95年度台上字第5014
    號判決要旨參照）；又販賣之營利意圖，乃犯罪構成之主觀
    違法要素，亦屬犯罪之成立要件；行為人是否具有販賣營利
    之意圖而販入毒品，須以嚴格之證據證明之，亦即必須有相
    當之客觀事實，足以表徵其主觀意念之遂行性及確實性，亦
    有最高法院96年度台上字第1772號判決要旨可佐。
 2、公訴人所舉之證人盧信志、曾仁勝於偵查之陳述，及所提及
    其他部分之通訊監察譯文，均未能證實被告有何次之具體販
    賣海洛因毒品之事實（見偵卷第89-91 頁、第137-139 頁）
    ，且公訴人復未舉證證明被告確已向上開2 位證人或有向其
    他之人購入大量之海洛因毒品，而被告持有之本案上開查扣
    毒品數量非大，自不得僅憑被告持有之少量毒品，推認被告
    販入該毒品時，即有營利之販賣意圖甚明。何況證人盧信志
    、曾仁勝與被告之通訊監察作業譯文內容所提及之毒品交易
    ，及公訴人所稱該署不起訴處分之另案（96年度毒偵字第26
    號），亦在被告所駕汽車內查獲海洛因5 小包（毛重6.35公
    克），均與本案係屬不同之個案，與本案被告販賣毒品海洛
    因與證人賴燕華之事實，並無實質關連性，自不得累計歸算
    遽為被告有大量持有海洛因毒品之認定。至於被告於警詢固
    供承其於本案查獲前1 日（97年7 月30日）以3 千元向綽號
    「大胖」之人購入第一級毒品海洛因等語（見偵卷第18頁）
    ，然依一般海洛因交易行情，3 千元顯不可能購得大量之海
    洛因，自難以一般購入大量海洛因者同視，而得據以認定被
    告係意圖營利販賣毒品而販入海洛因自明。
 3、被告黃振亮於上開時、地為警查獲所採尿液之檢驗報告，雖
    呈海洛因毒品陰性反應（見偵卷第106 頁之台灣檢驗科技股
    份有限公司97年8 月19日濫用藥物尿液檢驗報告），然施用
    毒品可檢測出陽性反應時間最長為7.4 至31.9小時，此有法
    務部法醫研究所法醫毒字第0970004919號函可參（見原審卷
    第38頁），可知上開尿液檢驗報告至多僅能推認被告自採尿
    時起回溯約1-2 日內，無施用毒品之行為事實，尚不得單憑
    該尿液檢驗報告，即推論被告回溯上開採尿時起2 日以外之
    任何時間，均無施用毒品之行為或習慣甚明。公訴人以上開
    無海洛因毒品陽性反應之檢驗報告，認被告既無施用毒品，
    其非為施用毒品而販入，而推論被告係意圖營利而販入毒品
    ，尚有誤會。
 4、據上，被告黃振亮購入上開海洛因毒品未及施用，而於接獲
    證人賴燕華來電欲向其購買海洛因，始萌營利意圖而議定將
    販入之部分海洛因以現金2 千元加上行動電話1 支及易付卡
    1 張之代價出售，嗣於前往約定之崇蘭國小著手交付海洛因
    毒品前為警查獲而販賣未遂。從而，公訴人認被告係犯販賣
    第一級毒品既遂罪，自有未洽，惟既遂犯、未遂犯，因均適
    用相同之法條，尚無應依刑事訴訟法第300 條變更起訴法條
    之問題（最高法院96年度台上字第6743號判決要旨可參）。
(四)、被告黃振亮藉販賣第一級毒品海洛因圖利，所為罪質及惡性
    固非輕微，然本罪法定本刑為死刑或無期徒刑之罪，刑責甚
    重，被告販賣第一級毒品與證人賴燕華之數量甚少（如上所
    述），且販毒對象僅一人，未及交貨收款即被查獲，被告未
    獲實際利得，且非販賣毒品之上游大盤，與其他販毒集團，
    大量大規模販毒給不特定之多數人施用，牟得龐大厚利等情
    形相較，被告之行為危害社會程度顯有差異，而屬輕微，故
    如逕予宣告本罪之最低刑無期徒刑，顯屬過重，失之過苛，
    情輕法重，足認被告所為本件犯罪情狀，尚堪憫恕，爰依刑
    法第59條規定酌予減輕其刑，並遞減之。
四、原審據以論處被告黃振亮罪刑，固非無見。惟查：
(一)、原判決以法官助理所為勘驗賴燕華警詢筆錄之結果，作為論
    證依據（見原判決第3-4 頁），係屬違背法定程序取得之證
    據（最高法院100 年度台上字第2561號判決要旨參照），自
    有未合。
(二)、被告黃振亮販賣第一級毒品海洛因未遂之行為後，毒品危害
    防制條例業於98年5 月20日修正公布，並已生效施行，該條
    例第4 條第1 項販賣第一級毒品罪併科罰金部分已有修正變
    更，原審判決時未及比較新舊法之適用，尚有未洽。
(三)、被告黃振亮於本案為警查扣，實係海洛因1 包（驗後淨重0.
    29公克、空包裝重0.21公克）及葡萄糖粉1 包（驗後淨重0.
    47公克、空包裝重0.25公克；內含微量海洛因「海洛因純度
    0.08％、純質淨重0.000376公克」），原判決認定「海洛因
    2 包」，未臻明確，亦有未妥。
五、被告黃振亮上訴仍執前詞否認犯罪，及檢察官上訴認被告應
    論以販賣第一級毒品海洛因既遂罪，並認原審量刑過輕等語
    ，指摘原判決不當，雖均無理由，但原判決既有上開可議，
    自應由本院將原判決撤銷改判。爰審酌被告為牟私利，販賣
    第一級毒品海洛因，助長毒品之流通與氾濫，危害他人身心
    健康，犯後未能坦承犯行，難認具有悔意，惟念及被告販賣
    海洛因毒品之數量尚非龐大，且尚未賣出即遭警方查獲之犯
    罪情節、手段、所生危害程度，未實際獲得不法利益，被告
    係高職畢業之智識程度（見本院更一卷第54頁）等一切情狀
    ，量處如主文所示之刑。末查扣案之海洛因1 包（驗後淨重
    0.29公克、空包裝重0.21公克），係屬第一級毒品，而另扣
    案之葡萄糖粉1 包（驗後淨重0.47公克、空包裝重0.25公克
    ；內含微量海洛因「海洛因純度0.08％、純質淨重0.000376
    公克」）暨上開包裝袋2 只，因其中內含海洛因毒品難以剝
    離，應視同該毒品，均應依修正前毒品危害防制條例第18條
    第1 項前段規定沒收銷燬；而鑑驗耗損之海洛因既已滅失，
    自無庸宣告沒收銷燬。至於扣案之門號0000000000號之行動
    電話1 具（含SIM 卡1 張），雖係被告持以與證人賴燕華聯
    絡洽談販賣海洛因事宜所用之物，然該行動電話門號之申辦
    人為謝雅芳，並非被告本人，此有查詢行動電話申請人基本
    資料表可稽（見原審卷第84頁），其他又無積極證據足認上
    開手機係被告所有；此外，另扣案之門號0000000000號行動
    電話1 具（含SIM 卡1 張），雖係自被告身上查扣，惟無證
    據足認與本件販賣海洛因毒品有關，核與修正前毒品危害防
    制條例第19條第1 項及刑法第38條第1 項第2 款所規定「被
    告所有，供本案犯罪所用之物」之沒收要件不符，均不予宣
    告沒收。
據上論結，應依刑事訴訟法第369 條第1 項前段、第364 條、第
299 條第1 項前段，修正前毒品危害防制條例第4 條第1 項、第
6 項、第18條第1 項前段，刑法第2 條第1 項前段、第11條、第
25條第2 項、第59條，判決如主文。
本案經檢察官呂建昌到庭執行職務。
中    華    民    國   100    年    12    月    7     日
              刑事第三庭    審判長法  官  張意聰
                                  法  官  簡志瑩
                                  法  官  莊松泉
以上正本證明與原本無異。
本件判決不得上訴。
如不服本判決應於收受本判決後10日內向本院提出上訴書狀，其
未敘述上訴理由者，並得於提起上訴後10日內向本院補提理由書
狀（均須按他造當事人之人數附繕本）「切勿逕送上級法院」。
中    華    民    國   100    年    12    月    8     日
                                  書記官  王秋淑
附錄本判決論罪科刑法條：
修正前毒品危害防制條例第4 條第1 項、第6 項
製造、運輸、販賣第一級毒品者，處死刑或無期徒刑；處無期徒
刑者，得併科新臺幣1 千萬元以下罰金。
前五項之未遂犯罰之。
附表：
┌─┬────┬───────────┬────────────────┐
│  │        │   通 訊 監 察 對 象  │                                │
│編│ 通 聯  ├─────┬─────┤     通     聯     譯     文    │
│號│ 時 間  │發      話│受      話│                                │
├─┼────┼─────┼─────┼────────────────┤
│1 │97年7 月│賴燕華    │黃振亮    │B：喂                           │
│  │31日17時│0000000000│0000000000│A：喂！亮哥喔                   │
│  │10分44秒│（A）     │（B）     │B：嗯。                         │
│  │至同日17│          │          │A：有人叫我問你，可以用易付卡抵 │
│  │時14分33│          │          │   押嗎？你要抵押嗎？           │
│  │秒      │          │          │B：啊。                         │
│  │        │          │          │A：卡啦。                       │
│  │        │          │          │B：卡！                         │
│  │        │          │          │A：是。                         │
│  │        │          │          │B：易付卡。                     │
│  │        │          │          │A：是的，你要抵押嗎？           │
│  │        │          │          │B：你要怎麼抵押？               │
│  │        │          │          │A：(語音不清）                  │
│  │        │          │          │B：阿                           │
│  │        │          │          │A：那個                         │
│  │        │          │          │B：要怎麼抵押？                 │
│  │        │          │          │A：看抵押多少錢。               │
│  │        │          │          │B：那個卡都很便宜。             │
│  │        │          │          │A：人家叫我問啊。你要不要。     │
│  │        │          │          │B：那個電腦、電視、手機啦       │
│  │        │          │          │A：易付卡呢？                   │
│  │        │          │          │B：易付卡沒有用啦。易付卡沒有手 │
│  │        │          │          │   機沒有用啦                   │
│  │        │          │          │A：你手機不是很多嗎？           │
│  │        │          │          │B：沒有了。                     │
│  │        │          │          │A：那我一支手機給你。           │
│  │        │          │          │B：什麼手機？                   │
│  │        │          │          │A：那種的你要不要？             │
│  │        │          │          │B：啊                           │
│  │        │          │          │A：手機給你。                   │
│  │        │          │          │B：手機跟卡。                   │
│  │        │          │          │A：是的。                       │
│  │        │          │          │B：要抵押多少呢？               │
│  │        │          │          │A：要不要。                     │
│  │        │          │          │B：要抵押多少呢？               │
│  │        │          │          │A：看你要抵押多少給我？         │
│  │        │          │          │B：我怎麼知道要抵押多少。       │
│  │        │          │          │C：哥哥。                       │
│  │        │          │          │B：嗯                           │
│  │        │          │          │C：我那一張易付卡是一個婦人家沒 │
│  │        │          │          │   有案底的                     │
│  │        │          │          │B：嗯。                         │
│  │        │          │          │C：我之前有在做。我之前有在做生 │
│  │        │          │          │   意 ，那我就沒做了，會打的多是│
│  │        │          │          │   要處理的。                   │
│  │        │          │          │B：嗯。                         │
│  │        │          │          │C：賴燕華的手機很漂亮。         │
│  │        │          │          │B：要抵押多少要講。             │
│  │        │          │          │C：隨便你我們沒有要很多（A 在旁 │
│  │        │          │          │   說三千）。                   │
│  │        │          │          │B：不要。                       │
│  │        │          │          │C：不要，太貴了 。              │
│  │        │          │          │B：（向旁邊的A 說）隨便你要抵押 │
│  │        │          │          │   多少。                       │
│  │        │          │          │C：喂。                         │
│  │        │          │          │B：嗯。                         │
│  │        │          │          │A：那個手機是很好的呢。很漂亮。 │
│  │        │          │          │B：不要。太貴。                 │
│  │        │          │          │A：那你要抵押多少呢？你還沒有看 │
│  │        │          │          │   到，看到了在說。             │
│  │        │          │          │B：你們是在啼了嗎？             │
│  │        │          │          │A：現在沒有。                   │
│  │        │          │          │B：沒有半毛錢哦。               │
│  │        │          │          │A：有啊，沒有多少。             │
│  │        │          │          │B：有多少阿。                   │
│  │        │          │          │A：幾千塊錢而已。               │
│  │        │          │          │B：幾千元加那個手機跟卡一起拿過 │
│  │        │          │          │   來。幾千塊是多少？要講。     │
│  │        │          │          │A：一、二千。                   │
│  │        │          │          │B：妤啦，二千塊加那個手機跟卡一 │
│  │        │          │          │   起拿過來。                   │
│  │        │          │          │A：那這樣要抵押多少？           │
│  │        │          │          │B：我會抵押給你們，要不要加好了 │
│  │        │          │          │   在給你。                     │
│  │        │          │          │A：啊。                         │
│  │        │          │          │B：要加糖嗎。                   │
│  │        │          │          │A：不要。                       │
│  │        │          │          │B：我幫你加啊。                 │
│  │        │          │          │A：不要。                       │
│  │        │          │          │B：我加好了在給你們啊。加好了會 │
│  │        │          │          │   變很多哦                     │
│  │        │          │          │A：不用你加                     │
│  │        │          │          │B：好啦，拿過來。               │
│  │        │          │          │A：要拿去那裡給你？             │
│  │        │          │          │B：二千元加手機跟卡一起拿過來。 │
│  │        │          │          │A：要拿去那裡給你？             │
│  │        │          │          │B：學校那邊。                   │
│  │        │          │          │A：哦，好啦。                   │
├─┼────┼─────┼─────┼────────────────┤
│2 │97年7 月│賴燕華    │黃振亮    │B：嗯                           │
│  │31日18時│0000000000│0000000000│A：喂                           │
│  │1 分21秒│（A）     │（B）     │B：嗯                           │
│  │至同日18│          │          │A：崇蘭國小接近那邊。           │
│  │時1 分54│          │          │B：學校那邊。                   │
│  │秒      │          │          │A：我知道啦。                   │
│  │        │          │          │B：花圃那邊。還有多久要到？     │
│  │        │          │          │A：我快到了 。                  │
│  │        │          │          │B：好啦。                       │
├─┼────┼─────┼─────┼────────────────┤
│3 │97年7 月│賴燕華    │黃振亮    │B：嗯。                         │
│  │31日18時│0000000000│0000000000│A：我們到了。                   │
│  │4 分23秒│（A）     │（B）     │B：嗯。                         │
│  │至同日18│          │          │A：不是那個？                   │
│  │時5 分4 │          │          │B：嗯。                         │
│  │秒      │          │          │A：那這樣要抵押多少？           │
│  │        │          │          │B：什麼抵押多少？               │
│  │        │          │          │A：要抵押多少東西。             │
│  │        │          │          │B：你是拿多少東西？             │
│  │        │          │          │A：不是講二千跟一個手機嗎？     │
│  │        │          │          │B：抵煙的0.35的東西給你。       │
│  │        │          │          │A：0.35哦。                     │
│  │        │          │          │B：嗯。                         │
│  │        │          │          │A：那這樣要多少呢？             │
│  │        │          │          │B：煙的。                       │
└─┴────┴─────┴─────┴────────────────┘